臺灣臺北地方法院刑事判決　　　　　　　95年度訴字第1878號
公　訴　人　臺灣臺北地方法院檢察署檢察官
被　　　告　甲○○
上列被告因電信法等案件，經檢察官提起公訴（94年度偵字第
10884號），被告就被訴事實為有罪之陳述，經本院裁定由受命
法官以獨任行簡式審判程序審理，判決如下：
    主  文
甲○○意圖為自己不法之利益，以無線方式，盜用他人電信設備
通信，處有期徒刑月，如易科罰金，以銀元參佰元即新台幣玖
佰元折算壹日。
    事  實
一、甲○○前於民國86年間因違反麻醉藥品管理條例案件，經本
    院於87年1月日以87年度易字第7186號判處有期徒刑六月確
    定，並於88年3月30日執行完畢。詎猶不知悔改，於93年11
    月間某日，在台北市某不詳地點拾獲丙○○所持門號000000
    0000號之SIM一片（該門號卡係丙○○之妹婿乙○○於89年8
    月10日申請），因萌貪念，竟意圖為自己不法之所有，而予
    侵占入己。並意圖為自己不法之利益，基於接續犯意，自93
    年11月14日起至同年93年12月21日止（起訴書誤載為同年月
    20日），在台北巿萬華區○○街214號2樓住處等地，將上開
    拾獲之SIM卡插入所持手機（未扣案）內盜打電話及發送簡
    訊，金額共新台幣（下同）1萬1812元，其間並於93年11月1
    7日起至同年月26日止，在台北巿大理街某處（陳雅萍之母
    陳李金碖之工作地點），將該SIM卡借予不知情之陳雅萍（
    業經檢察官為不起訴處分），供陳雅萍將上開SIM卡插入手
    機內使用，而盜打電信費用達3420元之電話，共盜打合計話
    費1萬5232元之行動電話。嗣乙○○收受電信費用帳單，驚
    覺門號卡遺失並遭盜用，始報警循線查獲上情。
二、案經丙○○及乙○○訴由內政部警政署電信警察隊第一中隊
    報請臺灣臺北地方法院檢察署檢察官偵查起訴。
    理  由
一、上揭事實，業據被告甲○○於本院審理中自白犯罪不諱（見
    本院96年1月12日準備程序筆錄第2頁、審判筆錄第6頁）。
    且有以下證據足證被告之自白確與事實相符。被告於上開時
    間，利用該門號0000000000號之SIM卡持以撥打電話，並借
    予不知情之友人陳雅萍撥打電話使用一情，經證人王思涵即
    被告之女於警詢證述：被告自93年11月21日起至同年12月20
    日止，利用上開SIM卡撥打其手機（門號0000000000），合
    計99通等語（見偵查卷第10頁），證人高進德於警詢時證稱
    ：自93年11月18日起至同年12月21日止，以上開SIM卡撥打
    其門號0000000000號手機之人，係被告本人等語（見偵查卷
    第17頁），證人即陳雅萍於偵查時供稱：「（問：甲○○何
    時、地，把0000000000行動電話SIM卡交給你？）93年11月
    17日晚上，我從大陸回來，在台北市○○街我媽媽陳李金碖
    工作的地點，我跟她借SIM卡使用。‧‧‧第一次是93年11
    月17日，借後當天就把SIM卡還她，後來陸續三、四天之後
    ，她又來，我再找她借一、二次，‧‧自93年11月18日、93
    年11月19日、93年11月20日、93年11月21日、93年11月22日
    、93年11月25日、93年11月26日有打通電話，93年11月27
    日就還給甲○○，共用3420元」等語（見偵查卷第91、92頁
    ），且有門號0000000000號與0000000000號間之雙向通聯紀
    錄（見偵查卷第12至15頁）、門號0000000000號與00000000
    00號間之雙向通聯紀錄（見偵查卷第19至20頁），臺灣大哥
    大股份有限公司之補印通話明細單（見偵查卷第29至45頁）
    及明細單總覽（見偵查卷第96至102頁）。而上開SIM卡係丙○○之妹婿乙○○所申請，由丙○○持有時在93年11月間在
    台北市某處遺失一節，有證人即告訴人丙○○於警詢及偵查
    中證稱：「0000000000行動電話門號是我妹婿乙○○於89年
    8月10日所申請，‧‧‧我將母親‧‧所使用之0000000000
    行動電話門號拔除，並拿空機來搭配另一支門號，並把0000
    000000SIM卡放在衣服中，不知該門號是何時遺失，等我收
    到12月電信費用單，才知道該門號是遭盜撥」、「（問：09
    530.36100行動電話SIM卡是何時地遺失？）93年11月份在台
    北市掉的，是乙○○收到帳單才發現被盜用」等語（見偵查
    卷第6頁），及證人即告訴人乙○○於偵查中證述：「（問
    ：本案00000000000行動電話，你何時地申請？）89年左右
    在中壢市○○路一家賣手機的店，‧‧我申請後給我岳母‧
    ‧用」等語在卷（見偵查卷第90頁）。足徵被告前開出於任
    意性之自白與事實相符。本件事證明確，被告犯行堪以認定
    ，應予依法論科。
二、按電信法第56條第1項之罪，以意圖為自己或第三人不法之
    利益，使用有線、無線或其他電磁方式，盜接或盜用他人電
    信設備通信者為要件。本罪之處罰詐得免繳電信通信費用之
    不法利益規定，乃刑法詐欺得利罪之特別法，依特別法優於
    普通法之原則，自毋庸再論以刑法詐欺得利罪。盜拷他人行
    動電話之序號、內碼等資料於自己之行動電話手機後，進而
    有使用盜打之行為，除犯行使偽造準私文書罪，亦同時觸犯
    本罪。然本罪構成要件所稱以有線、無線或其他電磁方式，
    盜接或盜用他人電信設備通信者，並不限於以盜拷他人行動
    電話之序號、內碼等資料於自己之手機內，為盜用之唯一方
    式，其他諸如：利用他人住宅內之有線電話，盜打他人電話
    為通信行為；或在住宅外之電話接線箱內，盜接他人之有線
    電話線路，以自己之電話機盜打他人電話為通信行為；或意
    圖為自己不法之所有，竊取他人之行動電話手機，進而為盜
    打通信之行為；或僅以使用竊盜之意思，擅取他人之行動電
    話手機為盜打通信之行為等，不一而足，皆成立本罪（最高
    法院88年度第1次刑事庭會議決議、同院88年度台非字第43
    號、93年度台非字第217號判決意旨均可資參照）。被告將
    所拾獲他人遺失之SIM卡電信設備據為己有，進而以無線方
    式盜用撥打行動電話，藉以詐得免費通信之財產上利益，核
    其所為，係犯刑法第337條之侵占遺失物罪，及電信法第56
    條第1項之以無線方式盜用他人電信設備通信罪。被告將SIM
    卡借予不知情之陳雅萍盜打使用，為間接正犯。
三、查被告行為後，刑法部分條文業於94年1月7日修正，94年2
    月2日公布，95年7月1日施行，現行刑法第2條第1項規定：
    「行為後法律有變更者，適用行為時之法律，但行為後之法
    律有利於行為人者，適用最有利於行為人之法律。」，上開
    規定乃與刑法第1條罪刑法定主義契合，而貫徹法律禁止溯
    及既往原則，係規範行為後法律變更所生新舊法律比較適用
    之準據法，是刑法第2條本身雖經修正，但刑法第2條既屬適
    用法律之準據法，本身尚無比較新舊法之問題，應一律適用
    裁判時之現行刑法第2條規定以決定適用之刑罰法律，先予
    辨明。又以本次刑法修正之比較新舊法，應就罪刑有關之一
    切情形，綜其全部罪刑之結果而為比較）最高法院95年5月2
    3日95年度第8次刑庭會議決議參照）。經查：
(一)、被告行為後，經總統於95年6月14日公布之增訂刑法施行法
    第1條之1規定：「中華民國94年1月7日刑法修正施行後，刑
    法分則編所定罰金之貨幣單位為新台幣。94年1月7日刑法修
    法時，刑法分則編未修正之條文定有罰金者，自94年1月7日
    刑法修正施行後，就其所定數額提高為30倍。但72年6月26
    日至94年1月7日新增或修正之條文，就其所定數額提高為三
    倍」，並自95年7月1日起施行，此為刑法分則貨幣單位之變
    更，經換算結果，與罰金罰鍰提高標準條例第1條前段就有
    關罰金刑提高之規定，數額並無不同，自無法律變更比較適
    用之問題，依一般法律適用原則，應適用裁判時法即刑法施
    行法第1條之1規定。然刑法第33條第5款關於罰金數額之規
    定，由銀元1元以上，修正提高為新台幣1000元以上。新舊
    法比較結果，以舊法有利於行為人，依刑法第2條第1項前段
    之規定，應適用行為時法律即修正前刑法第33條第5款之規
    定。
(二)、刑法第55條牽連犯之規定業經刪除，於新法施行後，被告之
    數犯罪行為，應予分論併罰。此條刪除雖非犯罪構成要件之
    變更，然顯已影響行為人刑罰之法律效果，自屬法律有變更
    ，比較新舊法之結果，以舊法之牽連犯較有利被告。
四、查被告盜打通信之行為，係自93年11月14日起至同年12月21
    日止，此有上開電話通聯紀錄可稽，起訴書認係至同年12月
    20日止，與上開高進德之證詞及雙向通聯紀錄不合，應有誤
    會。惟被告盜打通信之時間，雖長達一個多月，然各個盜打
    通信之時間及地點具有密接之關係，係利用同一個侵占遺失
    物之機會，目的及被害法益同一，應論以一個接續犯之包括
    的一罪。公訴人認被告所犯電信法第56條第1項之犯行，應
    論以連續犯，尚有未洽。被告侵占他人遺失之SIM卡，其目
    的在於事後持以盜用撥打電話，所犯侵占遺失物罪及電信法
    之罪二罪間有方法、目的之牽連犯關係，應從一較重之電信
    法第56條第1項之罪論處。爰審酌被告因一時貪念，侵占拾
    獲之他人所持SIM卡，並持以盜用，兼衡其品行、智識程度
    、生活狀況、所獲通話利益，及犯後坦承犯行，顯有悔意等
    一切情狀，量處如主文所示之刑。按刑法第41條第1項前段
    關於易科罰金之規定，修正前規定：「犯最重本刑為5年以
    下有期徒刑以下之刑之罪，而受6個月以下有期徒刑或拘役
    之宣告，因身體、教育、職業、家庭之關係或其他正當事由
    ，執行顯有困難者，得以1元以上3元以下折算1日，易科罰
    金」，修正後規定：「犯最重本刑為5年以下有期徒刑以下
    之刑之罪，而受6個月以下有期徒刑或拘役之宣告者，得以
    新台幣1000元、2000元或3000元折算1日，易科罰金」，比
    較修正前、後之法律，以修正前之法律較有利於被告，故應
    依修正前刑法第41條第1項前段之規定，諭知易科罰金之折
    算標準如主文。
據上論斷，應依刑事訴訟法第273條之1第1項、第299條第1項前
段，電信法第56條第1項，刑法第2條第1項前段、第11條前段、
第337條、修正前刑法第55條、第41條第1項前段，刑法施行法第
1條之1，罰金罰鍰提高標準條例第2條，現行法規所定貨幣單位
折算新台幣條例第2條，判決如主文。
本案經檢察官林禎瑩到庭執行職務
中　　華　　民　　國　　96　　年　　1 　　月　　26　　日
　　　　　　　　　刑事第十庭    法　官　吳秋宏
以上正本證明與原本無異。
如不服本判決，應於判決送達後10日內，向本院提出上訴狀。
　　　　　　　　　　　　　　　　書記官　惠  莊
中　　華　　民　　國　　96　　年　　1 　　月　　26　　日
附錄本案論罪科刑法條全文：
中華民國刑法第337條
（侵占遺失物罪）
意圖為自己或第三人不法之所有，而侵占遺失物、漂流物或其他
離本人所持有之物者，處5百元以下罰金。
電信法第56條
一意圖為自己或第三人不法之利益，以有線、無線或其他電磁方
  式，盜接或盜用他人電信設備通信者，處5年以下有期徒刑，
  得併科新台幣150萬元以下罰金。
二意圖供自己或第三人盜接或盜用他人電信設備通信，而製造、
  變造或輸入電信器材者，處1年以上7年以下有期徒刑，得併科
  新台幣3百萬元以下罰金。
三意圖供第三人盜接或盜用他人電信設備通信，而販賣、轉讓、
  出租或出借電信器材者，亦同。
四意圖供自己或第三人犯罪之用而持有前項之電信器材者，處3
  年以下有期徒刑，得併科新台幣50萬元以下罰金。
五第1項及第2項之未遂犯罰之。
